【裁判字號】    92,易,576
【裁判日期】    920811
【裁判案由】    恐嚇取財等
【裁判全文】
臺灣臺中地方法院刑事判決                          九十二年度易字第五七六號
    公  訴  人  臺灣臺中地方法院檢察署檢察官
    被      告  甲○○
右列被告因恐嚇取財等案件，經檢察官提起公訴（九十一年度偵字第一七九０八號）
，本院判決如左：
    主  文
甲○○無罪。
    理  由
一、公訴意旨略以：被告甲○○夥同不詳姓名之人，共同意圖為自己不法之所有，自
    民國九十一年六月間起迄同年八月間止，連續在臺中縣、市竊取庚○○、己○○
    、丙○○等人之小客車（犯罪時地如附表），再以電話恐嚇庚○○等人，應支付
    贖金，否則要將車輛解體，庚○○等人為免愛車遭解體，乃依指示將新臺幣（下
    同）二萬至六萬元不等之贖金匯入彰化商業銀行北屯分行「李清福」之帳戶內，
    丁○○、丙○○始尋回車輛。嗣經庚○○等四人報案後，員警在尋回之丁○○所
    有車牌號碼ＯＪ—三九五九號自用小客車內之飲料罐上採得指紋，經送鑑定始查
    得該指紋與被告甲○○指紋相符，因認被告甲○○涉犯刑法第三百二十條第一項
    之竊盜罪嫌及第三百四十六條第一項之恐嚇取財罪嫌等情。
二、按犯罪事實應依證據認定之，無證據不得推定其犯罪事實；又不能證明被告犯罪
    者，應諭知無罪之判決，刑事訴訟法第一百五十四條、第三百零一條第一項分別
    定有明文。又事實之認定，應憑證據，所謂證據，須適於為被告犯罪事實之證明
    者，始得採為斷罪資料，如未能發現相當證據，或證據不足以證明，自不能以推
    測或擬制之方法以為裁判基礎；又認定不利於被告之事實，須依積極證據，苟積
    極證據不足為不利於被告事實之認定時，即應為有利於被告之認定，更不必有何
    有利之證據。再者，認定犯罪事實，須依證據，不得僅以被告之反證不能成立，
    執為認定事實之論據（最高法院五十三年臺上字第二七五０號、三十年上字第八
    一六號、四十年臺上字第八六號判例意旨，七十年度台上字第二一六一號判決意
    旨參照）。
三、公訴意旨認為被告甲○○涉犯竊盜及恐嚇取財等罪嫌，無非以：【被告否認上開
    犯行，然質之戊○○否認偷車，亦表示未曾去過甲○○家。另被告所居住之大城
    美麗殿大廈管理員邱德清證稱：沒有印象是否有人前來找甲○○云云。再查，被
    告甲○○表示戊○○以0000－000000號行動電話與其聯絡，然經調閱
    0000－00000依號通聯，並未發現撥打甲○○之行動電話0000－0
    00000號之通話紀錄，被告所辯顯不可採，且被告若非竊車集團人員，焉會
    將指紋遺留在車上】等情，為其論據。訊據被告甲○○，堅決否認上開犯行，辯
    稱：證人戊○○曾於九十一年七月三十日晚上十二時左右，開車至其租屋處臺中
    縣豐原市大城美麗殿大廈載其出外聊天，自小客車上查獲之飲料罐係其從家中帶
    出等語。本院查：
  (一)被害人丁○○所有，登記在論鋒企業股份有限公司（以下簡稱論鋒公司）名下之
    車牌號碼ＯＪ－三九五九號自用小客車，於九十一年七月二十八日五時許，在臺
    中縣豐原市○○路失竊，經不詳姓名年籍之人以電話恐嚇被害人丁○○須交付五
    萬元，丁○○依其指示將五萬元匯入彰化銀行北屯分行，帳號0000－00－
    00000－0號，李清福帳戶內，於同年八月一日十時三十分許，在臺中縣豐
    原市○○路六一一巷內尋獲上開車輛，經丁○○報警處理，警察人員在上開自小
    客車內扣得飲料空罐一個，經送請內政部警政署刑事警察局採集飲料罐上之指紋
    進行比對，發現該飲料罐上留有被告甲○○之右中指指紋等事實，業據被害人丁○○於警訊中供述甚明，復有「統一冬瓜露空罐」一個扣案可憑，並有車輛竊盜
    、車牌失竊資料個別查詢報表－查詢車輛認可資料一紙、內政部警政署刑事警察
    局九十一年八月十六日刑紋字第０九一０二一八０六九號鑑驗書一份、彰化銀行
    存摺類未登摺明細表（兼交易明細表）一紙，在卷可憑。由此足認，被害人丁○○所有之上開自小客車確實曾由他人竊取後，再遭不詳姓名之人恐嚇取財，而被
    告甲○○亦曾搭乘上開自小客車。惟留下曾經飲用之飲料空罐在車上，僅足以證
    明被告甲○○曾經搭乘被害人丁○○遭竊之自小客車，尚難憑此推論認為被告甲○○有竊盜、恐嚇取財等犯行。
  (二)被告甲○○對於為何搭乘車牌號碼ＯＪ－三九五九號自小客車一節，辯稱：係證
    人戊○○駕駛該車至其租屋處搭載其外出等語。證人戊○○雖於警訊、偵查中及
    本院審理時一再陳稱不曾駕駛該車搭載被告甲○○；證人邱德清即大城美麗殿管
    理員於警訊中亦陳述稱：其在值班期間（九十一年七月份晚上六時至凌晨六時）
    ，並無印象曾有訪客開車搭載被告甲○○（偵查卷第一五七頁）。惟證人乙○○
    於本院審理時結證稱：「那天晚上我有看到被告甲○○坐上一台白色車子，但是
    車牌號碼我不知道．．．。」；「他（被告甲○○）從家裡拿了一瓶飲料，當天
    他是和我一起搭電梯下樓。」（本院九十二年四月二日審判筆錄）。證人戊○○
    雖證稱未曾開車搭載被告甲○○，然此僅能認定開車之人是否為戊○○尚有可疑
    ，惟證人乙○○既證稱曾見聞被告甲○○曾自家中拿取飲料後，搭乘上開自小客
    車。則被告辯稱曾乘坐上開自小客車一節，自有可能。
  (三)再者，警察機關於偵查中訊問附表所示之被害人，請其等以電話和被告甲○○對
    談，再判斷被告之聲音與撥打電話恐嚇取財之人是否相同。被害人丁○○陳稱：
    「經我以電話與該人（被告）對話原來之歹徒之聲音比較低沈。」（偵查卷第一
    ０八頁反面）；被害人庚○○則陳稱：「聲音不太像。」；被害人己○○陳稱：
    「聲音有一點像，無法確定是不是。」（偵查卷第一一四頁反面、第一一五頁反
    面）。被害人等既無法確認被告之聲音係打電話恐嚇取財之人，則被告是否確實
    有起訴事實所載之犯行，實有可疑。
  (四)又警察機關由彰化銀行東勢分行提款機監視錄影帶翻拍嫌犯之照片，經警察機關
    比對後認為提款人並非被告甲○○，亦未能比對出照片中男子之姓名及身分，此
    有照片一張、職務報告書一份在卷可憑（偵查卷第一一七頁、第一二０頁）。本
    院依彰化銀行「李清福」開戶資料留存之身分證字號查詢李清福之年籍資料，係
    九十二年五月三日才出生之「辛柏霖」，此有開戶資料及法務部戶役政連結作業
    系統個人基本資料各一份，存卷可參。是以，依卷內所存之照片、開戶資料等證
    據，均無法證明被告甲○○涉犯上開竊盜、恐嚇取財犯行。
四、綜上所述，警察機關雖在被害人丁○○所有之車牌號碼ＯＪ－三九五九號自小客
    車內扣得飲料空罐一個，並在飲料空罐上採得被告甲○○之指紋，然此僅能證明
    被告甲○○曾經搭乘該部自小客車，尚不得依此推論認為被告有竊盜及恐嚇取財
    等犯行。再者，被告是否搭乘證人戊○○所駕駛之上開自小客車雖有可疑，然此
    僅屬被告辯解能否採信之範疇，自不得以被告之辯解不可採信而認為其涉有上開
    犯行。此外，被害人經由電話聲音比對，均無法指認被告甲○○係打電話恐嚇者
    ，而卷內留存之提款者照片、銀行開戶資料亦均無法證明被告涉有上開犯行，參
    照上開最高法院判例及判決意旨所示，尚難認為被告甲○○確實有竊盜及恐嚇取
    財等犯行，自無從依刑法第三百二十條第一項、第三百四十六條第一項等罪論處
    ，本件依法應諭知無罪之判決。
據上論斷，應依刑事訴訟法第三百零一條第一項，判決如主文。
中      華      民      國      九十二      年      八    月    十一    日
                                    臺灣臺中地方法院刑事第三庭
                                        法  官  林  三  元
右正本證明與原本無異。
如不服本判決，應於送達後十日內向本院提出上訴狀（須附繕本），上訴於臺灣高等
法院臺中分院。
                                        書記官
中      華      民      國      九十二      年      八    月    十二    日


司法院資訊處製作；財團法人民間司法改革基金會備份。
